【裁判字號】    91,易,3496
【裁判日期】    920331
【裁判案由】    建築法
【裁判全文】
臺灣高雄地方法院刑事判決                     九十一年度易字第三四九六號
    公  訴  人  臺灣高雄地方法院檢察署檢察官
    被      告  甲○○
    選任辯護人  黃進祥律師
    選任辯護人  黃建雄律師
    選任辯護人  江順雄律師
右列被告因建築法案件，經檢察官提起公訴（九十一年度偵字第一一六四號），本院
判決如左：
    主  文
甲○○無罪。
    理  由
一、被告甲○○未經申請主管建築機關許可並發給建築執照，乃於民國八十八年初，
    在其所有位於高雄市新興區○○○路三八號二層樓建築物（下稱系爭房屋），僱
    請工人搭蓋三樓樓層之違章建築，嗣經高雄市政府工務局違章建築處理隊於九十
    年一月間依法強制拆除，詎被告於九十年六月間，在原處違反規定重行僱請工人
    以鐵皮重新搭建二、三樓間之地板及左右二片圍牆使用等情。因認被告涉犯建築
    法第九十五條罪嫌。
二、按犯罪事實應依證據認定之，無證據不得推定其犯罪事實；又不能證明被告犯罪
    者，應諭知無罪之判決，刑事訴訟法第一百五十四條、第三百零一條第一項前段
    分別定有明文。再認定被告有罪之事實，應憑證據，如未能發現相當之證據，或
    證據不足以證明，自不能以推測或擬制之方法，以為裁判之基礎；且認定犯罪事
    實所憑之證據，其為訴訟上之證明，須達於通常一般人均不致有所懷疑，而得確
    信其為真實之程度者，始得據為有罪之認定，倘其證明尚未達到此一程度而有合
    理之懷疑存在時，尚難為有罪之認定基礎；苟積極證據不足以為不利於被告事實
    之認定，即應為有利於被告之認定，更不必有何有利之證據（最高法院三十年上
    字第八一六號、四十年臺上字第八六號、七十六年臺上字第四九八六號判例參照
    ）。
三、公訴人認被告涉犯建築法第九十五條罪嫌，無非係以『九十年一月間，被告所有
    違章建物遭強制拆除後，仍於九十年六月間僱工重建』資為論罪依據。訊據被告
    堅決否認有何違反建築法之犯行，辯稱：系爭房屋拆除後，被告於該屋二樓頂
    板、三樓內側及樓梯出口處，加鋪鐵皮，係為防止風雨，並非重建；系爭房屋
    原為二樓磚造房屋（屋頂為人字型），八十八年間，被告拆除屋頂，並增建三樓
    ，故違建部分僅及三樓，然拆除隊竟將『三樓地板即二樓頂板』拆除，已有違誤
    ，是被告加鋪鐵皮於二樓頂部，僅係回復違建前之狀態，並非回復違建後之狀態
    等語。經查：
  (一)高雄市政府工務局以被告增建系爭房屋為由，乃派遣轄下違章建築處理隊，至高
    雄市新興區○○○路三八號（依拆除照片日期所示，自八十九年十一月二十三日
    起，即陸續執行拆除，至八十九年十二月十六日始完成拆除），拆除系爭建物二
    樓以上部分【含三樓建物、三樓與二樓間之夾層地板（不含鋼架）】。嗣系爭房
    屋拆除後，被告於九十一年六月間另行僱工，於該屋二樓頂板、三樓內側及樓梯
    出口處，加鋪鐵皮等情，業據被告自白在卷；並有高雄市政府工務局九十一年十
    一月十二日高市工務隊字第○九一○○三一七○三號函附之處理新違章建築通知
    單、拆除照片、拆除紀錄表在卷可參。復經本院會同告發人乙○○、被告、高雄
    市政府工務局違章建築處理隊隊員吳文連及侯聰驥等人勘驗現場屬實，有勘驗筆
    錄及現場照片可稽。是公訴人認『高雄市政府工務局違章建築處理隊於九十年一
    月間，強制拆除系爭建物』，應有誤會。
  (二)證人即鋪設鐵皮人員王錦宗於本院證稱：伊受被告僱用，至現場清理土石，當時
    考量三樓土石會掉到二樓，故先清理三樓，因無法在三樓行走，且施作期間正值
    雨天，為免二樓土石亦無法清理，所以暫時鋪設鐵板，鐵板雖用螺絲鎖住，外圍
    並以矽膠固定，但並不是很堅固，亦無法完全防止漏水；又該鐵板係伊帶來後，
    主動施作的，但被告表示儘量鋪平，當時為架好鐵皮，曾就地拾取拆除隊割下之
    骨架，橫向製作數支骨架等語（詳本院九十二年三月二十一日審判筆錄）。上開
    證詞除與被告所辯相符外；復與證人即被告女兒何美觀證陳：被告請工人至現場
    清理廢棄物，二、三樓間之隔板，係因下雨會積水而加蓋等語相符（詳本院九十
    二年二月十七日審判筆錄）。爰審酌：系爭建物二樓以上部分，遭高雄市政府
    工務局派人強制拆除後，二樓留有成堆之土石，而三樓亦遺有土石、木製廢棄物
    ，且二、三樓間之隔板已遭拆除等情，有前開函附之拆除照片可參。在廢棄物清
    理必要性之考量下，並參以二、三樓間已成鏤空之現況，為易於清理三樓之廢棄
    物，兼顧作業安全，實有鋪設鐵板之必要。證人即告發人乙○○固證稱：系爭
    建物拆除後，被告曾僱請工人至現場，第一天清理土石，第二天市政府清潔車至
    現場清理廢棄物，但布袋裝之土石未清走，第三天工人載運鐵皮浪板、Ｃ型鋼至
    現場，並架在二、三樓間等語（詳本院九十二年二月十七日審判筆錄），證明工
    人於鋪設鐵板前，即已開始清理土石。然因告訴人乙○○所述之工作項目（即清
    理土石、鋪設鐵板），均與證人王錦宗、何美觀所證相符；且告發人乙○○於警
    訊時已稱：證人何美觀於九十年七月三十一日帶工人至現場，利用鋼架及浪板焊
    接拆除部分，伊於九十年八月四日告發後，八月六日工人曾前往清理土石，八月
    七日證人何美觀前往清理垃圾等語（詳九十年九月二十日警訊筆錄），顯見鋪設
    鐵板後，工人仍有清理土石之動作，核與證人王錦宗關於『鋪設鐵皮以清理土石
    及廢棄物』之證詞相符，告訴人乙○○嗣後為不同之陳述，應係記憶錯誤。此
    外復參以該鐵板材質容易彎折、凹陷，厚度甚薄，並非十分堅固，有勘驗照片可
    參，亦徵該鐵皮僅供暫時使用。從而，本院認證人王錦宗、何美觀之證詞，應可
    採信。
  (三)又建築法第九十五條之規範意旨，應係處罰明知建物已遭強制拆除，仍故意重新
    建築。本件證人王錦宗受僱擔任清理土石工作，為利清理工作之遂行，並兼顧施
    工安全，乃為鋪設鐵板之權宜措施，被告雖指示要鋪平鐵板，尚難認有重新建築
    之故意。另系爭建物原屬二層建物（詳告發人提供之照片），嗣變為三層建物，
    高雄市政府工務局因而認定被告『增建』系爭建物（本件應指增加建物高度，詳
    前述處理新違章建築通知單之『違章建築類別』、『違建現場簡圖』及『原有房
    屋情形』等欄位），故強制拆除該增加高度之違建部分，惟該增加高度之部分縱
    經拆除，系爭建物二樓仍有部分屬原建物之範圍，非屬違建，被告自可使用，在
    合法使用權限下，為免屋頂鏤空導致下雨積水，在該屋二樓頂板、三樓內側及樓
    梯出口處，加鋪鐵皮，屬防護措施之範圍，尚難論以建築法第九十五條之罪。
  (四)此外，復查無其他積極證據足資證明被告有公訴人所指之犯行，既不能證明被告
    犯罪，應為無罪之諭知。
據上論斷，應依刑事訴訟法第三百零一條第一項前段，判決如主文。
中      華      民      國      九十二      年    三    月    三十一    日
                                  臺灣高雄地方法院刑事第一庭
                                      法  官  方  百  正
右正本證明與原本無異。
如不服本判決，應於判決送達後十日內，向本院提出上訴狀。
                   書記官  張  金  蘭
中    華    民    國      九十二      年      三      月      三十一   日


司法院資訊處製作；財團法人民間司法改革基金會備份。
